臺灣高等法院刑事判決　　　　　　　　　　　　　　九十一年度上易字第八一七號
　　上　訴　人　臺灣新竹地方法院檢察署檢察官
　　被　　　告　甲○○
右上訴人因被告違反臺灣地區與大陸地區人民關係條例案件，不服臺灣新竹地方法院
九十年度易字第七五○號，中華民國九十一年一月二十五日第一審判決（起訴案號：
臺灣新竹地方法院檢察署九十年度偵字第四五八六號）提起上訴，本院判決如左：
    主  文
上訴駁回。
    理  由
一、公訴意旨以：被告甲○○係新竹市○○路六一三號「永和豆漿店」之實際負責人
    ，明知楊梅係大陸地區人民，不得僱用其在臺灣地區從事未經許可之工作，竟未
    經許可，自民國八十九年十一月三十日起，與其子即被告倪永坤（業經原審判處
    罰金三萬元確定）共同基於僱用大陸地區人民從事未經許可工作之犯意聯絡，以
    每天新臺幣（下同）七百元之代價僱用來臺探親之大陸地區人民楊梅，在上開豆
    漿店內，從事結帳、端東西等工作，因認被告甲○○涉有違反臺灣地區與大陸地
    區人民關係條例第十五條第四款之規定，應依同條例第八十三條第一項處罰之罪
    嫌。
二、按犯罪事實應依證據認定之，無證據不得推定其犯罪事實；又不能證明被告犯罪
    者，應諭知無罪之判決，刑事訴訟法第一百五十四條、第三百零一條第一項分別
    定有明文。且認定不利於被告之事實，須依積極證據，苟積極證據不足為不利於
    被告事實之認定時，即應為被告有利之認定，更不必有何有利之證據，亦有最高
    法院三十年上字第八一六號判例可資參照。
三、公訴人認被告甲○○涉有上開犯行，係以被告為上開「永和豆漿店」之實際負責
    人，且該名大陸地區人民楊梅在店內從事端東西、結帳等工作為主要論據。惟訊
    據被告甲○○堅決否認有何違反臺灣地區與大陸地區人民關係條例犯行，辯稱：
    其有在該店內看過楊梅幾次，以為是其兒子的女朋友，只是坐一旁和其兒子聊天
    ，並不知有否受僱為店內工作之事，亦不知楊梅為大陸地區人民等語。經查：
（一）證人楊梅雖供稱：其於八十九年十一月三十日起，在永和豆漿店工作，工作內
      容為結帳、端東西，工作時間為晚上八時至翌日凌晨五時，薪資為每日七百元
      等情（見偵查卷第十頁反面）。證人柯文榮警員亦稱：「我在查獲前幾天曾經
      去過那家豆漿店消費，發現有大陸人在打工。當時的情形，就是大陸人端東西
      給我，我付錢也是付給他，我也有和他交談過」「我隔幾天有再去看，發現該
      名大陸人仍在該店服務：：：查獲當天，我們也有先去消費，因為該大陸人士
      仍從事服務，我們才表明身分」等語（見原審卷第三五至三六頁），則楊梅有
      在該店內工作雖可認定。惟楊梅並未指係被告甲○○僱用，證人即警員柯文榮
      及李文豪亦均無從確定楊梅有指訴是被告甲○○僱用（見原審卷第二七、三六
      頁），而同案被告倪永坤則一再陳稱：楊梅是其認識進而至店內幫忙等情（見
      偵查卷第八頁反面、第二二頁反面、原審卷第十四、二一頁）。是楊梅雖在店
      內打雜，但尚難認係被告甲○○所僱用，而被告甲○○即或看到楊梅在店內出
      入甚至幫忙，然因以為係其子倪永坤之女友，而交往中之女友至男友店內幫忙
      亦合於常理，實難以此即認被告甲○○有僱用之意。
（二）雖同案被告倪永坤稱：該店內大小事，都是其父親甲○○負責（見偵查卷第八
      頁反面），被告甲○○亦自承其為該店之負責人，然並不因其為負責人而當然
      對於楊梅如何會在店內與其兒子交談並幫忙打雜之事全然瞭解。公訴人以為楊
      梅雖非由被告甲○○直接僱用給薪，但必定經由甲○○授意云云，實屬並無證
      據之過度推論，自不足採。公訴人復認：如被告甲○○以為楊梅係倪永坤之女
      友，必定會探究楊梅之來歷，且楊梅之口音一聽便知是大陸地區大民，經查獲
      警員柯文榮、李斌豪供明在卷（見原審卷第二七、三六頁），被告甲○○當然
      會知曉楊梅為大陸地區人民之身分云云。對此被告甲○○辯稱：其認倪永坤交
      女朋友，未便打擾，故未過問等語（見本院卷第十六頁），而為人父母對於兒
      子交往女友之態度各不相同，未必一再追問，上開所辯亦非悖於情理。又被告
      甲○○雖於警訊供稱：楊梅於八十九年十一月三十日開始在店內打雜（見偵查
      卷第六頁反面），不過陳述楊梅在店內幫忙之事實，並非自白僱用在店內工作
      。另證人楊梅於警訊稱：老闆是甲○○（見偵查卷第十頁反面），參之前述說
      明，亦僅表明該店負責人為甲○○，非指其即係被告甲○○僱用。
（三）綜上所述，尚不足以認定被告甲○○客觀上有僱用楊梅之行為。且查其於主觀
      上亦無僱用楊梅之意。此外復查無其他積極證據足認其有何公訴人所指之違反
臺灣地區與大陸地區人民關係條例犯行，其犯罪自屬不能證明。
四、原審依調查證據之結果，斟酌全辯論意旨，認被告甲○○之犯罪不能證明，依法
    為無罪之諭知，經核並無不合。公訴人提起上訴，並未提出其他積極事證，而以
    證人楊梅、柯文榮及同案被告倪永坤之供述，推認楊梅係經由被告甲○○所授意
    僱用，指摘原判決不當云云，為無理由，應予駁回。
據上論斷，應依刑事訴訟法第三百六十八條，判決如主文。
本案經檢察官郭弘佑到庭執行職務。
中      華      民      國    九十一    年      五      月      三      日
                              臺灣高等法院刑事第十一庭
                                  審判長法  官  楊  照  男
                                        法  官  陳  炳  彰
                                        法  官  王  詠  寰
右正本證明與原本無異。
不得上訴。
                                        書記官  駱  麗  君
中      華      民      國    九十一    年      五      月      三      日
